【裁判字號】    97,聲再,54
【裁判日期】    970519
【裁判案由】    聲請再審
【裁判全文】
臺灣高等法院臺中分院刑事裁定         97年度聲再字第54號
再審聲請人
即受判決人  甲○○
上列聲請人因過失傷害案件，對於本院88年度交上易字第1349號
確定判決（第一審案號：臺灣臺中地方法院88年度交易字第132
號、起訴案號：臺灣臺中地方法院檢察署87年度偵字第26812號
），聲請再審，本院裁定如下：
    主  文
再審之聲請駁回。
    理  由
一、聲請再審意旨略以：再審聲請人即受判決人甲○○（以下簡
    稱聲請人）前經鈞院以88年度交上易字第1349號確定判決，
    認聲請人犯有過失傷害罪，係依據臺灣省臺中市區車輛行車
    事故鑑定委員會鑑定結果，惟查聲請人當時駕駛自小客車並
    無肇事因素，亦有臺灣省車輛行車事故覆議鑑定委員會覆議
    意見書可資證明，足認聲請人應受無罪判決，茲因聲請人未
    發現該覆議意見書，致未主張此項有利於己之情事，始被判
    處罪刑確定，爰依刑事訴訟法第420條第1項第6款之規定，
    請求裁定准予再審云云。
二、按有罪之判決確定後，因發現確實之新證據，足認受有罪判
    決之人應受無罪、免訴、免刑或輕於原判決所認罪名之判決
    者，為受判決人之利益，得聲請再審；又法院認為無再審理
    由者，應以裁定駁回之，刑事訴訟法第420條第1項第6款、
    第434條第1項分別定有明文。次按所謂「發現確實之新證據
    」，係指該證據於事實審法院判決前已經存在，為法院、當
    事人所不知，不及調查斟酌，至其後始行發現，且就證據本
    身形式上觀察，固不以絕對不須經過調查程序為條件，但必
    須顯然可認為足以動搖原有罪確定判決，而為受判決人無罪
    、免訴、免刑或輕於原判決所認罪名之判決者為限。亦即該
    「新證據」須可認為確實具有足以動搖原確定判決，而對受
    判決人為更有利判決之「確實性」外，尚須具備該證據係在
    事實審法院於判決前已存在，因未經發現，不及調查斟酌，
    或審判時未經注意，至其後始行發現之「嶄新性」特質，二
    者均屬不可或缺，倘若未具備上開「確實性」與「嶄新性」
    二種聲請再審新證據之特性，即不能據為聲請再審之原因，
    最高法院90年度台抗字第71號刑事裁定可資參照。
三、本件聲請人聲請再審，固據其主張發見臺灣省車輛行車事故
    覆議鑑定委員會覆議意見書之鑑定結果，於肇事分析項下認
    為聲請人駕駛自小客車無肇事因素等語，已有足以動搖原有
    罪確定判決之新證據，而請求准依再審程序加以調查審理。
    惟查，本件犯罪事實業經原確定判決詳為審酌，並認第一審
    所採用之證據及據以認定事實之理由並無不當，而認定被害
    人駕駛機車於交岔路口超速行駛，又違規超車等過失行為，
    雖為本件車禍肇事主因，惟聲請人駕車於肇事交岔路口違規
    ，未行至交岔路口中心即行左轉，亦為本件車禍發生之原因
    ，雖聲請人之過失程度較輕，僅為肇事次因，仍難辭其有過
    失之責任等情，有本院88年度交上易字第1349號判決書附卷
    可稽。而本件聲請人所主張未經原審調查之臺灣省車輛行車
    事故覆議鑑定委員會覆議意見書，其作成時間在民國89年4
    月14日，係在原確定判決日即88年7月1日之後，並非於事實
    審法院判決前已經存在，而為法院、當事人所不知，不及調
    查斟酌，至其後始行發現者，故不具有「嶄新性」，且上述
    臺灣省車輛行車事故覆議鑑定委員會覆議意見書雖認聲請人
    駕駛自小客車沿臺中市○○路○段由大雅鄉○○○○路方向
    行駛，途至肇事時地之交岔路口，欲左轉駛往都會公園肇事
    ，並無肇事因素，然查，聲請人倘依道路交通安全規則第10
    2條第1項第5款之規定，於汽車行駛至交岔路口而將左轉彎
    時，應距離交岔路口30公尺前顯示方向燈或手勢，並且行至
    交岔路口中心處左轉時，不佔用來車道搶先左轉，注意車前
    狀況，對於超速、違規超車之被害人採取必要之安全措施，
    自能避免本件車禍之發生，故聲請人對於本件車禍亦難辭過
    失之責，前開覆議鑑定意見不能據為聲請人無過失之依據，
    未足以動搖原有罪之確定判決，自不具有「確實性」甚明。
四、本件聲請人所提出之「新證據」，並不具有確實性與嶄新性
    ，顯然不合於刑事訴訟法第420條第1項第6款之規定，聲請
    人以上開情事，主張其有再審之事由，顯有未當，聲請人再
    審之聲請即無理由，應予駁回。
五、據上論斷，應依刑事訴訟法第434條第1項，裁定如主文。
中    華    民    國    97    年    5    月    19     日
            刑事第十庭  審判長法  官  林  照  明
                              法  官  蔡  名  曜
                              法  官  郭  瑞  祥
上列正本證明與原本無異。
如不服本裁定，得於收受送達5日內向本院提出抗告書狀 (須附
繕本)。
                               書記官  李  妍  嬅
中    華    民    國    97    年    5     月    19    日


司法院資訊處製作；財團法人民間司法改革基金會備份。
